【裁判字號】    90,訴,1403
【裁判日期】    901204
【裁判案由】    營業稅
【裁判全文】
臺中高等行政法院判決                              九十年度訴字第一四○三號
                              .
    原      告  泳富企業股份有限公司
    代  表  人  甲○○
    訴訟代理人  丙○○
    被      告  彰化縣稅捐稽徵處
    代  表  人  乙○○處長）.
    訴訟代理人  丁○○
右當事人間因營業稅事件，原告不服財政部中華民國九十年六月十一日台財訴字第○
九○一三五二二一二號訴願決定，提起行政訴訟。本院判決如左︰
    主  文
原告之訴駁回。
訴訟費用由原告負擔。
    事  實
一、事實概要：
    原告申報民國（下同）八十七年三月至四月銷售額時，誤將出售自用小客車乙輛
    之應稅銷售額新台幣（下同）一百五十萬元（含稅），申報為免稅貨物，致短繳
    營業稅額七萬一千四百二十九元，案經被告所屬員林分處於八十七年十月二十二
    日查獲，經審理違章成立，乃由被告按營業稅法第五十一條第七款規定核定補徵
    營業稅額七萬一千四百二十九元（原告業於八十七年十一月十六日補繳並於同年
    月十七日補報完竣），並按所漏稅額科處二倍罰鍰計十四萬二千八百元（計至百
    元止）。原告不服，申請復查，未獲變更，提起訴願，經被告認原告所提訴願理
    由有斟酌餘地，遂函請前台灣省政府撤銷原處分，由被告另為適法處分。嗣被告
    重為復查決定，將補徵營業稅額變更核定為四萬七千四百十元，並按所漏稅額裁
    處二倍罰鍰，變更核定為九萬四千八百元（計至百元止）。原告仍不服，再提起
    訴願，惟遭決定駁回，遂提起行政訴訟。
二、兩造聲明：
    (一)原告聲明求為判決：訴願決定及原處分均撤銷。
    (二)被告聲明求為判決：駁回原告之訴。
三、兩造陳述：
    (一)原告主張：
      1.現行營業稅係以進銷之「加值額」為課稅稅基，若進銷之間無加值額，即應
        無營業稅負擔。原告八十七年三月二十三日出售之乘人小汽車，出售時該車
        輛之帳面價值為一百五十八萬零二百四十八元（原購入成本為一百六十六萬
        八千零四十元，扣除累計折舊額八萬七千七百九十二元），出售價款為一百
        五十萬元，產生出售損失八萬零二百四十八元，並無加值金額，是依現行加
        值型營業稅按「加值額」課稅精神而論，自應無營業稅負擔。再者，營業人
        出售乘人小汽車若屬應稅貨物而課徵營業稅，己造成重複課稅及稅上加稅之
        不合理情形，因按營業稅法第十九條規定，購進乘人小汽車之進項稅額，不
        得扣抵銷項稅額，爾後再將該車輛出售時，又屬應稅貨物，應繳納銷項稅額
        （購買人亦不得扣抵），則有重複課稅及稅上加稅之不合理情形，並有不當
        圖利國庫之嫌。
      2.退萬步言，縱認原告出售乘人小汽車錯誤開立免稅發票屬涉及漏稅，然而被
        告裁處之罰鍰倍數亦過於嚴苛。依稅捐稽徵法第四十八條之二第一項規定：
        「依本法或稅法規定應處罰鍰之行為，其情節輕微或漏稅在一定金額以下者
        ，得減輕或免於處罰。」。原告係銷售農產飼料公司，銷售貨物均屬免稅而
        開立免稅銷貨發票，八十七年初會計人員工作輪調，由新任會計人員開立發
        票，因新任工作尚未熟稔且工作煩重，又適逢該發票買受人為個人，無法透
        過公司間相互勾稽錯誤即時更正，且多年來僅發生一筆自用小汽車交易，遂
        照以往日常習慣，開立免稅發票並依限申報營業稅，惟於發現錯誤後，已立
        即主動申報更正並補繳營業稅，原告為守法納稅義人，無心之過並非惡意逃
        漏稅捐，依稅捐稽徵法第四十八條之二規定，其情節輕微，應准免處罰鍰。
      3.又按稅務違章案件減免處罰標準第十條第二項第三款規定：「申報書短報、
        漏報銷售額，致短漏報繳營業稅額，而申報時檢附之統一發票明細表並無錯
        誤或短漏載者，按所漏稅額處０．五倍之罰鍰。」，依上述條文規定，若符
        合檢附之統一發票明細表並無錯誤或檢附之統一發票明細表並無短漏載兩種
        情況之一，得以按所漏稅額０．五倍之罰鍰，原告原申報書並未短報、漏報
        銷售額，僅係誤將應稅銷售額申報為免稅銷售額，而且申報時所檢附之統一
        發票明細表亦符合前述條文規定並無短、漏載情形，確屬無心之錯誤，若依
        罪刑犯意言，已比上開處罰規定情節更為輕微，亦應用較輕倍數處罰或免予
        處罰。
    (二)被告答辯：
      1.按營業稅法第十九條第一項第五款明定，自用小客車進項稅額，不得扣抵銷
        項稅額，且依財政部七十五年十月六日台財稅第七五六七一二九號函釋亦明
        定：「九人座客貨兩用車所支付之進項稅額，得扣抵銷項稅額外，自用乘人
        小客車進項稅額不得扣抵銷項稅額。」，是原告取得該小客車時，其進項稅
        額依法即不得扣抵銷項稅額，又原告銷售該小客車時，其銷售行為並非營業
        稅第八條規定得免徵營業稅之項目，依法自不得免稅，原告既將該銷售行為
        開立免稅統一發票，即有逃漏營業稅，原告訴稱出售時並無增值不應有營業
        稅負，於法無據，核無足採。
      2.原告主張原申報書並未短報、漏報銷售額，僅係誤將應稅銷售額申報為免稅
        銷售額，而且申報時所檢附之統一發票明細表亦無短、漏載，確屬無心之過
        ，依稅務違章減免處罰標準第十四條第二項第三款規定情節輕微，得按所漏
        稅額處０．五倍之裁處罰鍰等情。核原告雖無逃漏稅意圖，惟按司法院釋字
        第二七五號解釋意旨指出：「人民違反法律上之義務而應受行政罰之行為，
        法律無特別規定時，雖不以出於故意為必要，仍須以過失為其責任條件。但
        應受行政罰之行為，僅須違反禁止規定或作為義務，而不以發生損害或危險
        為其要件者，推定為有過失，於行為人不能舉證證明自己無過失時，即應受
        處罰。」，本件原告亦承認將應稅貨物誤報為免稅貨物，顯有過失，依法即
        應受罰，主張減輕處罰，洵不足採。
      3.依稅務違章案件減免處罰標準第十四條第二項第三款規定，得按所漏稅額裁
        處０．五倍罰鍰，係指「申報書短報、漏報銷售額，致短、漏報繳營業額，
        而申報時檢附之統一發票明細表並無錯誤或短、漏載者」而言，本案原告出
        售該車輛而申報八十七年三月至四月之統一發票明細表時，將應稅銷售額申
        報為免稅銷售額，顯為錯誤且有漏報稅款之實，核與前揭減免規定必須該統
        一發票明細表並無錯誤或短、漏載者不符，自無適用之餘地。再者，財政部
        八十四年十月十一日台財稅第八四一六四八六七六號函釋明定：「營業人已
        依規定期限申報銷售額及統一發票明細表，如所報之銷售額正確，但稅額錯
        誤，以致短繳營業稅者，應依營業稅第五十一條第七款之規定處罰」。又稅
        務違章案件裁罰金額或倍數參考表中明定，違反營業稅第五十一條第七款之
        規定處罰者，按所漏稅額處二倍罰鍰，被告按更正後所漏稅額處二倍罰鍰計
        九萬四千八百元，並無不合。
    理  由
一、按「在中華民國境內銷售貨物或勞務及進口貨物，均應依本法規定課徵營業稅。
    」、「納稅義務人有左列情形之一者，除追繳稅款外，按所漏稅額處一倍至十倍
    罰鍰，並得停止其營業：一、：：：七、其他有漏稅事實者。」分別為營業稅法
    第一條及第五十一條第七款所明定。「人民違反法律上之義務而應受行政罰之行
    為，法律無特別規定時，雖不以出於故意為必要，仍須以過失為其責任條件。但
    應受行政罰之行為，僅須違反禁止規定或作為義務，而不以發生損害或危險為其
    要件者，推定為有過失，於行為人不能舉證證明自己無過失時，即應受處罰。」
    業據司法院釋字第二七五號解釋在案。又「營業人已依規定期限申報銷售額及統
    一發票明細表，如所報之銷售額正確，但稅額錯誤，以致短繳營業稅者，應依營
    業稅第五十一條第七款之規定處罰。」財政部八十四年十月十一日台財稅第00
    0000000號亦函釋有案。
二、本件原告申報八十七年三至四月銷售額時，將出售自用小客車一輛，應稅銷售額
    一百五十萬元，誤申報為免稅貨物，致短繳營業稅七萬一千四百二十九元，案經
    被告所屬員林分處於八十七年十月二十二日查獲，有原告開立之統一發票附原處
    分卷可稽，乃核定補徵營業稅七萬一千四百廿九元，並按所漏稅額處二倍罰鍰十
    四萬二千八百元。原告不服，申請復查，未獲變更，於提起訴願中，經被告認所
    提訴願理由，有斟酌餘地，乃函請前台灣省政府撤銷原處分，另為適法處分。嗣
    被告重為復查決定，將補徵營業稅額變更核定為四萬七千四百十元，並按該漏稅
    額處二倍罰鍰變更核定為九萬四千八百元。訴願決定亦遞予維持。原告不服，循
    序提起本件訴訟，並為前述之主張。經查：
  (一)原告經營植物油之煉製加工及其副產品之加工製造內外銷，前項各項原料（黃豆
    、花生、芝麻、玉米、玉米粉、蓖麻、啞麻子）及其副產品進出口業務，飼料原
    料之進出口業務等，依營業稅法第八條第一項第十九款之規定，對出售「飼料及
    未經加工之生鮮農、林、漁、牧產物、副產物」固可免徵營業稅，惟其於八十七
    年三月廿三日出售自用小客車一輛，該自用小客車顯非上述營業稅法第八條第一
    項第十九款之物品，亦非其他款所規定得免徵營業稅之物品，依法自不得免稅。
    原告既將該銷售自用小客車所開立統一發票之銷售額申報為免稅貨物，即有逃漏
    營業稅，所主張出售時，並無增值不應有營業稅負，於法無據，核無足採。
  (二)原告雖無故意逃漏營業稅意圖，惟依前述司法院釋字第二七五號解釋，原告既將
    應稅貨物誤報為免稅貨物，惟不能舉證證明自已無過失，自仍應受處罰而不得免
    責。
  (三)依稅務違章案件減免處罰標準第十四條第二項第三款規定得按所漏稅額處○．五
    倍裁處罰鍰，係指「申報書短報、漏報銷售額，致短、漏報繳營業額，而申報時
    檢附之統一發票明細表並無錯誤或短、漏載者，按所漏稅額處○．五倍之罰鍰。
    」，本件原告出售自用小客車申報八十七年三至四月之統一發票明細表時，將應
    稅銷售額申報為免稅銷售額，顯為錯誤且有漏報稅款之實，核與前揭減免規定必
    須該統一發票明細表並無錯誤或短、漏載者不符，自無適用之餘地。
三、綜上所述，原處分補徵原告營業稅四萬七千四百十元，並依稅務違章案件裁罰金
    額或倍數參考表，裁處所漏稅額二倍罰鍰自無不合。訴願決定，遞予維持，亦無
    違誤。原告聲明求為撤銷，為無理由，應予駁回。
據上論結，本件原告之訴為無理由，爰依行政訴訟法第一百九十五條第一項後段、第
九十八條第三項前段，判決如主文。
中    華    民    國      九十      年      十二      月      十一      日
                 臺 中 高 等 行 政 法 院   第 二 庭
                                審 判 長 法      官  沈  水  元
                                         法      官  林  秋  華
                                         法      官  王  德  麟
右正本證明與原本無異。
如不服本判決，應於判決送達後二十日內向本院提出上訴書狀，其未表明上訴理由者
，應於提起上訴後二十日內向本院提出上訴理由書（須依對造人數附具繕本）；如於
本判決宣示或公告後送達前提起上訴者，應於判決送達後二十日內補提上訴理由書（
須附繕本）。未表明上訴理由者，逕以裁定駁回。
提起上訴應預繳送達用雙掛號郵票拾份(每份三十四元)。
中    華    民    國      九十      年      十二      月      十二      日
                                         法院書記官  邱  吉  雄


司法院資訊處製作；財團法人民間司法改革基金會備份。
